【裁判字號】    98,交簡上,289
【裁判日期】    981112
【裁判案由】    過失傷害
【裁判全文】
臺灣桃園地方法院刑事判決           98年度交簡上字第289號
上  訴  人
即  被  告  甲○○
上列上訴人即被告因過失傷害案件，不服本院98年度壢交簡字第
1818號，中華民國98年8 月5 日第一審簡易判決（聲請簡易判決
處刑案號：臺灣桃園地方法院檢察署98年度偵字第6813號）提起
上訴，經本院管轄之合議庭判決如下：
    主  文
原判決撤銷。
甲○○因過失傷害人，處拘役伍拾伍日，如易科罰金，以新臺幣
壹仟元折算壹日。
    事  實
一、甲○○於民國98年1 月21日下午2 時50分許，騎乘車牌號碼
    N6E-262 號重型機車，沿桃園縣中壢市○○路自觀音往中壢
    方向（自東往西方向）行駛，行經行車速限為時速50公里之
    中正路1437號前，因有李信榮將所駕車號2255-VH 號自用小
    客車未依規定緊靠道路右側，而占用路邊及部分外側車道停
    車（李信榮過失傷害部分，經乙○○撤回告訴，由臺灣桃園
    地方法院檢察署以98年度偵字第6813號為不起訴處分確定）
    ，適有乙○○推著鐵製推車行經中正路1437號前，因該路段
    右側路旁設置有電線桿、電箱等設施及停放機車，上開車號
    2255-VH 號自小客車又占用道路，以致乙○○所推推車難自
    路旁通過，乙○○遂推著推車由車號2255-VH 號自小客車後
    方向左轉出，再右轉至外側車道沿該車左側車身自東往西方
    向行走。甲○○應注意車輛行駛時，駕駛人應注意車前狀況
    ，並隨時採取必要之安全措施，且行車速度不得超過時速50
    公里，且依當時情形，並無使之不能注意之情事，即非不能
    注意，竟疏於注意其同向前方有乙○○推著推車自車號2255
    -VH 號自小客車後方走至外側車道，並已右轉沿中正路與其
    同方向，緊靠車號2255-VH 號自小客車左側車身行走之車前
    狀況，未隨時採取必要之安全措施，且以時速50餘公里之速
    度超速行駛，致閃避不及而自後撞及乙○○，乙○○因而受
    有頭皮及頸之擦傷、左足部開放性傷口（4 公分）、左腳趾
    部開放性傷口（2 公分）、左足部開放性傷口（5 公分及3
    公分）、左跟骨閉鎖性骨折之傷害。甲○○於肇事後，向前
    往處理之警員承認為肇事人，並接受裁判。
二、案經乙○○訴由桃園縣政府警察局中壢分局報請臺灣桃園
    地方法院檢察署檢察官偵查後聲請以簡易判決處刑。
    理  由
壹、證據能力部分：
一、按被告以外之人於審判外之陳述，雖不符刑事訴訟法第159
    條之1 至第159 條之4 之規定，而經當事人於審判程序同意
    作為證據，法院審酌該言詞陳述或書面陳述作成時之情況，
    認為適當者，亦得為證據；當事人、代理人或辯護人於法院
    調查證據時，知有第159 條第1 項不得為證據之情形，而未
    於言詞辯論終結前聲明異議者，視為同意作為證據，刑事訴
    訟法第159 條之5 第1 項、第2 項分別定有明文。查證人即
    告訴人乙○○、證人李信榮於警詢之證述，雖屬被告以外之
    人於審判外之言詞陳述，惟被告於本院調查該證據時，已知
    有刑事訴訟法第159 條第1 項不得為證據之情形，而未於言
    詞辯論終結前聲明異議，依首揭規定，亦視為其同意將該等
    陳述作為證據，本院審酌該等言詞陳述作成時，並無證明力
    明顯過低或證據係違法取得等情況，認上開證人之前揭言詞
    陳述得為證據。
二、按卷附警製道路交通事故調查報告表、現場照片，均為桃園
    縣政府警察局所屬警察（公務員）依法制作之紀錄文書；另
    壢新醫院診斷證明書為從事業務之人於業務上所製作之紀錄
    文書，而被告於審判程序中知悉該等證據作成之情形，復未
    於言詞辯論終結前表示異議，且本院審酌該等書面作成時之
    情況，認為適當，依刑事訴訟法第159 條之5 第2 項規定，
    自有證據能力。
貳、實體部分；
一、訊據被告甲○○固然坦承伊於上開時間、地點，騎乘車號
    N6E-262 號重型機車自後撞及乙○○，致其受有上開傷勢，
    且伊撞到乙○○時，乙○○已自車號2255-VH 號自小客車後
    方走出，復緊靠該車左側車身與其同向行走等事實，惟矢口
    否認有何過失傷害犯行，辯稱：本件車禍發生係因乙○○自
    車號2255 -VH號自小客車後方突然推推車走出，致伊閃避不
    及，才撞上乙○○，伊沒有過失云云。惟查：
（一）前揭被告於上述時、地，騎乘車號N6E-262 號重型機車，
      自後撞及與其同向，緊靠車號2255-VH 號自小客車左側車
      身推推車行走之乙○○，致乙○○受有頭皮及頸之擦傷、
      左足部開放性傷口（4 公分）、左腳趾部開放性傷口（2
      公分）、左足部開放性傷口（5 公分及3 公分）、左跟骨
      閉鎖性骨折之傷害等情，業據證人即告訴人乙○○於警詢
      中證稱：「（問：撞擊部位？）被告是騎機車從我背後撞
      上我」、「（問：為何走至外側車道而遭被告騎機車撞上
      ？）因為當時有一輛車號2255-VH 號自小客車停靠在路邊
      ，我推一台推車，上面坐了我的小孫女，而停放路邊的自
      小客車佔用路肩及外側車道，我才推推車繞過該車，我繞
      出去時，有轉頭看後方確定沒有來車才繞出去」、「（問
      ：你們有誰受傷？）我是頭部及雙腳都受傷，我孫女沒有
      被撞到，沒有受傷」等語綦詳（見偵查卷宗第10頁）; 而
      案發前乙○○確已自車號2255-VH 號自小客車後方繞出，
      並已緊靠該自小客車與被告同向行走一節，亦據證人即駕
      駛車號2255 -VH號自小客車之李信榮於警詢中證稱：「案
      發前，我已經上車，我從左照後鏡看到乙○○推著一台推
      車往前走，我要等乙○○離開後才要離開，當乙○○走到
      我左後車輪處時，突然聽見碰的一聲，乙○○就被被告騎
      機車撞倒在我左後車門旁」等語明確（見偵查卷宗第7、8
      頁），並為被告於警詢中供陳：「（問：發現危險狀況時
      ，距離對方多遠？肇事經過為何？）距離對方不到1公 尺
      ，我沿中正路往中壢方向前進，至中正路1437號前，有一
      輛自小客車停在路旁，當時有行人乙○○走路也往中壢方
      向前進，我看見該車及行人便要閃避，結果閃避不及撞到
      乙○○」、「（問：你車損情形？）前輪煞車故障、前車
      殼破裂」、「（問：肇事前你在車上做何事？發現危險狀
      況時採取何種反應？既然採取該反應措施為何還是肇事？
      ）我當時在騎車，採取緊急煞車的反應，因為煞車還是來
      不及就撞上」等語（見偵查卷宗第4 、5 頁），於本院審
      理中亦自承：「乙○○從路旁停放的自小客車後面出來，
      走在我行駛的外側車道，他有推推車，推在前面，我來不
      及煞車才撞上他」、「（問：你先看見推車還是先看見乙
      ○○？）我先看間乙○○背面，推車推在他的前方」、「
      （問：乙○○推推車是用走的還是跑的？）走的」等語（
      見本院卷第15頁背面、第16頁），被告既供陳伊見到乙○
      ○時，係見到其背面，乙○○所推推車係推在其前方，且
      當時距離乙○○已不到1 公尺，且由卷附現場照片可知，
      案發現場之煞車痕跡、血跡及被告機車倒地處，均係在車
      號2255-VH 號自小客車左側，足認被告係於乙○○已推著
      推車自車號2255-VH 號自小客車後方走出來，並已右轉緊
      靠該車左側車身行走時，始自乙○○後方同向駛來，因煞
      避不及撞及乙○○，是被告事後於本院審理中改稱：是乙
      ○○突自車號2255 -VH號自小客車後方走出來，伊才會煞
      避不及云云，顯係事後卸責之詞，並不可採。又乙○○因
      本件車禍受有頭皮及頸之擦傷、左足部開放性傷口（4 公
      分）、左腳趾部開放性傷口（2 公分）、左足部開放性傷
      口（5 公分及3 公分）、左跟骨閉鎖性骨折之傷害，有壢
      新醫院診斷證明書1 份在卷可憑（見偵查卷宗第12 頁 ）
      。綜此，本件車禍肇事原委，堪認係被害人乙○○推著推
      車緊靠車號2255-VH 號自小客車左側與被告同向行走，被
      告未注意乙○○已推著推車自車號2255-VH 號自小客車後
      方走出，且已右轉緊靠該車左側與其同向行走，復因超速
      行駛，以致駛至乙○○背後時，始見到乙○○之背部，因
      而煞避不及，自後撞及致乙○○受有上述傷害甚明。
（二）按「行車速度，依速限標誌或標線之規定，無速限標誌或
      標線者，應依下列規定：一、行車時速不得超過五十公里
      。」、「車輛行駛時，駕駛人應注意車前狀況，並隨時採
      取必要之安全措施。」，道路交通安全規則第93條第1 項
      第1 款、第94條第3 項分別定有明文。查被告甲○○考領
      有駕照，且使用道路，對上開規定應知之甚明，又依當時
      天候晴、日間有自然光線、路面鋪設柏油、路面乾燥、無
      缺陷、無障礙物、視距良好，並無不能注意之情事，該路
      段之行車速限為時速50公里，此有警製道路交通事故調查
      報告表（一）在卷可佐（見偵查卷宗第16頁）。本件被告
      於警詢中已供稱其於案發時車速為時速50至60公里間（見
      偵查卷宗第4 頁），足認被告於案發當時確超速以時速50
      餘公里之速度行駛，且被告亦疏未注意車前狀況，未見乙
      ○○推著推車自車號2255-VH 號自小客車後方走出，並已
      右轉與其同向緊靠該自小客車左側車身行走在外側車道上
      ，導致其見到乙○○背部時已煞避不及，所騎機車自後撞
      及乙○○，乙○○並因此受有前述傷害，可證被告之行為
      顯有過失。聲請簡易判決處刑意旨漏未論敘被告有上開超
      速行駛之過失，容有未洽，附此敘明。又按臨時停車時，
      應依車輛順行方向緊靠道路右側，道路交通安全規則第
      111 條第2 項前段定有明文規定，查本件發生車禍時因李
      信榮臨時停車時未依規定緊靠道路右側，而佔用路肩及外
      側車道臨時停車，而違反道路交通安全規則第111 條第2
      項之規定，有現場照片3 張在卷可查（見偵查卷宗第19頁
      下方、第20頁下方、第22頁），然若被告注意車前狀況，
      隨時採取必要之安全措施，及不超速行駛，當能注意到乙
      ○○推著推車已自車號2255-V H號自小客車後方走出，並
      右轉緊靠該車與其同向行走，及早為向左偏駛或煞停之安
      全措施，而不致發生本件車禍，是縱李信榮就本件交通事
      故之發生亦有過失，亦無從執以解免被告之過失責任。至
      於原審認定告訴人乙○○疏未注意行人在未劃設人行道之
      道路，應靠邊行走之規定，而未自車號2255-VH 號自用小
      客車右側及路面邊線外行走，而沿該車後方及左側行走，
      有違反道路交通安全規則第133 條前段規定，而與有過失
      ，然查，本件告訴人乙○○係推推車行走，業據告訴人乙
      ○○、被告及李信榮陳述在卷，堪可認定，觀之卷附現場
      照片可知，車號2255-VH 號自小客車雖未緊靠右側路肩停
      放，而與路肩仍稍有間隙，然該處同時有設置電線桿、電
      箱等設備復又停放機車（見偵查卷宗第19、20、22頁），
      上開路肩之障礙物與車號2255 -VH號自小客車右側之間隙
      距離微小，佐以乙○○所推推車為鐵製，長寬均超越人體
      數倍，有卷附照片足參，尚難認告訴人乙○○所推之推車
      能自該間隙通行而無碰撞之虞，實難苛責告訴人乙○○推
      著推車必須自路肩與車號2255 -VH號自小客車右側之間隙
      通行，是告訴人乙○○推著推車沿車號2255-VH 自小客車
      後方右轉既已緊靠該車左側通行，尚難認為有何違反道路
      交通安全規則第133 條前段之規定，是原審認為告訴人乙
      ○○有違反道路交通安全規則第133 條前段之與有過失情
      形，尚有未洽，附此敘明。告訴人乙○○確因本件車禍而
      受有上開傷勢，與被告之過失行為間有相當因果關係。綜
      上所述，被告所辯並不足採，本件事證已臻明確，被告過
      失傷害犯行堪以認定，應依法論科。
二、核被告所為，係犯刑法第284 條第1 項前段之過失傷害罪。
    被告於肇事後，犯罪未被發覺前，向據報前往現場處理事故
    之警員坦承為肇事駕駛，自首而接受裁判一情，業據證人顏
    上耀警員於原審證述明確（見原審卷第10頁），為對未發覺
    之犯罪自首而接受裁判，爰依刑法第62條前段之規定減輕其
    刑。原審認被告過失傷害犯行事證明確予以論罪科刑，固非
    無見，惟原審認告訴人乙○○有違反道路交通安全規則第13
    3 條前段之未靠邊行走之與有過失情形，尚有未洽，已如前
    述。被告上訴否認其對本件車禍有過失云云，雖無可採，然
    原判決既有前揭可議之處，自屬無可維持，應由本院將原判
    決予以撤銷改判。爰審酌被告無前案紀錄，有臺灣高等法院
    被告前案紀錄表1 份附卷可稽，素行尚佳，然其騎乘機車，
    未注意行人乙○○推著推車自車號2255-VH 號自小客車後方
    走出，且已右轉緊靠該車左側與其同向行走，仍超速前行，
    以致其見到乙○○背部時已煞避不及，自後撞及告訴人乙○
    ○，雖駕駛車號2255-VH 號自小客車之李信榮亦有臨時停車
    時未依規定緊靠道路右側而占用部分路肩及外側車道之過失
    ，然被告之未注意車前狀況且超速行駛之過失情節不輕，致
    告訴人乙○○受有頭皮及頸之擦傷、左足部開放性傷口（4
    公分）、左腳趾部開放性傷口（2 公分）、左足部開放性傷
    口（5 公分及3 公分）、左跟骨閉鎖性骨折之傷害，傷勢亦
    非輕，被告犯後否認其對於本件車禍之過失，又未與告訴人
    和解，犯後態度難認良好等一切情狀，量處如主文第2 項所
    示之刑，並諭知易科罰金之折算標準。
據上論結，應依刑事訴訟法第455 條之1 第1 項、第3 項、第36
9 條第1 項、第364 條、第299 條第1 項前段，刑法第284 條第
1 項前段、第62條前段、第41條第1 項前段，刑法施行法第1條
之1 第1 項、第2 條前段，判決如主文。
本案經檢察官楊凱真到庭執行職務。
中    華    民    國    98    年    11    月    12    日
                  臺灣桃園地方法院刑事第八庭
                      審判長法  官  林惠霞
                            法  官  葉藍鸚
                            法  官  張明儀
以上正本證明與原本無異。
本件不得上訴。
                            書記官  邱仲騏
中    華    民    國    98    年    11    月    12    日
附錄本案論罪科刑之法條：
中華民國刑法第284條第1項
（過失傷害罪）
因過失傷害人者，處 6 月以下有期徒刑、拘役或 5 百元以下罰
金，致重傷者，處 1 年以下有期徒刑、拘役或 5 百元以下罰金
。


司法院資訊處製作；財團法人民間司法改革基金會備份。
